【裁判字號】    99,交聲,1909
【裁判日期】    990519
【裁判案由】    聲明異議
【裁判全文】
臺灣臺中地方法院交通事件裁定        99年度交聲字第1909號
原處分機關  交通部公路總局臺中區監理所豐原監理站
異  議  人
即受處分人  甲○○
上列異議人因違反道路交通管理處罰條例案件，對於交通部公路
總局臺中區監理所豐原監理站民國99年4月30日所為之處分(豐監
稽違字第裁63-HD0000000號)，聲明異議，本院裁定如下：
    主  文
原處分關於罰鍰新臺幣肆萬玖仟伍佰元部分撤銷。
    理  由
一、聲明異議意旨略以：異議人即受處分人甲○○(下稱受處分
    人)於民國99年3月9日18時33分，因酒後駕駛車牌號碼BX-83
    26號自用小客車，行經臺中縣東勢鎮台八線9.9公里處(裁決
    書誤載為東關街)時肇事，為警測得其吐氣所含酒精濃度每
    公升達0.95毫克，而遭警製單舉發。嗣原處分機關交通部公
    路總局臺中區監理所豐原監理站(下稱原處分機關)仍認其酒
    精濃度超過規定標準(每公升達0.55毫克以上)，於99年4月3
    0日以豐監稽違字第63-HD0000000號裁決書，裁處新臺幣(下
    同)4萬9千5百元罰鍰，吊扣駕駛執照12個月，並施以道安講
    習。惟受處分人上開行為經移送臺灣臺中地方法院檢察署檢
    察官偵查後，經該署檢察官於99年3月12日以99年度速偵字
    第1039號為緩起訴處分在案，其已依該緩起訴處分內容，向
    社團法人臺中市觀護志工協進會支付3萬元，故依一事不二
    罰之原則，請求將原處分關於罰鍰部分撤銷云云。
二、按汽車駕駛人飲用酒類或其他類似物後，其吐氣所含酒精濃
    度超過每公升0.25毫克，不得駕車；駕駛汽車經測試檢定酒
    精濃度超過標準，處汽車駕駛人罰鍰1萬5千元以上6萬元以
    下，並當場移置保管該汽車及吊扣駕駛執照1年，因而肇事
    致人受傷者，並吊扣駕駛執照2年，道路交通安全規則第114
    條第2款、道路交通管理處罰條例第35條第1項第1款分別定
    有明文。次按一行為同時觸犯刑事法律及違反行政法上義務
    規定者，依刑事法律處罰之。但其行為應處以其他種類行政
    罰或得沒入之物而未經法院宣告沒收者，亦得裁處之。前項
    行為如經不起訴處分或為無罪、免訴、不受理、不付審理之
    裁判確定者，得依違反行政法上義務規定裁處之，行政罰法
    第26條亦有明文規定，即所謂一事不二罰原則，探究其立法
    目的，無非以一行為同時觸犯刑事法律及違反行政法上義務
    規定時，由於刑罰與行政罰同屬不法行為之制裁，而刑罰之
    懲罰作用較強，依刑事法律處罰即足資警惕，實無一事二罰
    再處行政罰之必要，但罰鍰以外之沒入或其他種類行政罰，
    因兼具維護公共秩序之作用，為達行政目的，行政機關仍得
    併予裁處，上開關於「吊扣駕駛執照」之裁罰性不利處分即
    屬其他種類行政罰，亦得併予裁處之，乃不在一事不二罰之
    範圍內。又行政罰法第26條第2項之規定，以應受行政罰之
    行為如經不起訴處分或為無罪、免訴、不受理、不付審理之
    裁判確定者，始得依違反行政法上義務規定裁處之，並未明
    文包括「緩起訴處分」在內。雖「緩起訴處分」確定時受處
    分人可免於刑事訴追，與受「不起訴處分」之效果相同，認
    行政罰法第26條第2項解釋上亦應包括「緩起訴處分」在內
    ，但受處分人於緩起訴處分期滿前，如具有刑事訴訟法第
    253條之3第1項所列緩起訴撤銷事由者，該緩起訴處分仍有
    被撤銷後由檢察官提起公訴之可能，故緩起訴於期滿前尚不
    具實質之確定力，原處分機關如於緩起訴處分期滿前逕對受
    處分人裁處罰鍰，受處分人即有同時遭到行政處罰及刑事訴
    追之危險，此當非行政罰法第26條立法之本旨。依據行政罰
    法第26條規定之立法意旨，必須待「緩起訴處分」實質確定
    時，受處分人始終局確定免於受刑事訴追，原處分機關始得
    為行政裁罰，此觀刑事訴訟法第260條就「緩起訴處分期滿
    未經撤銷」始賦與不起訴處分之實質確定效力之規定自明。
三、再按受處分人於緩起訴期間內，若有刑事訴訟法第253條之3
    第1項規定之情形，檢察官尚得依職權撤銷原處分，繼續偵
    查或起訴，是於緩起訴之猶豫期間內，受處分人之刑事訴追
    程序仍未終局確定，必須受檢察官持續觀察，其緩起訴處分
    一旦經檢察官撤銷，並依法追訴，法院仍得依審理結果，為
    受處分人有罪科刑之裁判，另受處分人先前所繳納之緩起訴
    處分金，依刑事訴訟法第253條之3第2項規定，乃不得請求
    返還或賠償，是於緩起訴期間未確定期滿前，其「刑事法律
    處罰」尚未告確定，自無從依道路交通管理處罰條例第35條
    第8項規定就其與「本條例第92條第3項所訂最低罰鍰基準規
    定」相較，是依行政罰法第26條之立法意旨，在緩起訴處分
    尚未實質確定前(即緩起訴猶豫期間經過而未經撤銷)，原處
    分機關亦不得於緩起訴猶豫期間內依道路交通管理處罰條例
    第35條第8項就差額部分為裁罰(參見臺灣高等法院暨所屬法
    院98年法律座談會刑事類提案第24號研討結果）
四、經查，受處分人因上開酒後駕車之行為，經警測得其換算吐
    氣所含酒精濃度達每公升0.95毫克，遭警製單舉發，並移送
    臺灣臺中地方法院檢察署檢察官偵查，經該署檢察官認其該
    當刑法第185條之3服用酒類不能安全駕駛動力交通工具而駕
    駛罪之構成要件，於99年3月12日以99年度速偵字第1039號
    為緩起訴處分，緩起訴期間為1年，其應於收受該署檢察官
    執行緩起訴處分命令通知書之日起，2個月內，向社團法人
    臺中市觀護志工協進會支付3萬元，嗣依職權送請再議後，
    經臺灣高等法院臺中分院檢察署駁回再議，緩起訴期滿日為
    100年3月31日等情，有前開緩起訴處分書、臺灣臺中地方法
    院檢察署檢察官執行緩起訴處分命令通知書各1份(以上含影
    本)附卷可稽。足見上開緩起訴處分尚未實質確定，原處分
    機關尚無為行政裁罰之餘地。原處分機關不察，仍於上開緩
    起訴處分期滿前之99年4月30日裁處受處分人前開罰鍰，即
    有違誤，自應由本院將原處分關於罰鍰4萬9千5百元部分撤
    銷。至原處分機關另裁處受處分人吊扣駕駛執照12個月及施
    以道安講習部分，聲明異議意旨並未指摘及此，本院即無由
    併予審酌，附此敘明。
五、據上論斷，應依應依道路交通管理處罰條例第87條第2項，
    道路交通案件處理辦法第20條前段，裁定如主文。
中    華    民    國    99    年    5    月    19     日
                        臺灣臺中地方法院交通法庭
                                法  官  丁智慧
上正本證明與原本無異。
如不服本裁定，應於送達後5日內，向本院提出抗告狀。
                                書記官  林錦源
中    華    民    國    99    年    5    月    19     日

司法院資訊處製作；財團法人民間司法改革基金會備份。
